臺灣屏東地方法院刑事判決　　　　　　110年度原交訴字第8號
公　訴　人　臺灣屏東地方檢察署檢察官
被　　　告　羅水枝


選任辯護人　戴見草律師（法扶律師）
上列被告因公共危險等案件，經檢察官提起公訴（109 年度調偵
字第630 號、109 年度偵字第10111 號），因被告於準備程序中
就被訴犯罪事實為有罪之陳述，經告知簡式審判程序之旨，並聽
取當事人之意見後，經本院合議庭裁定由受命法官獨任進行簡式
審判程序，茲判決如下：
    主    文
羅水枝犯過失傷害致人重傷罪，處有期徒刑肆月，如易科罰金，
以新臺幣壹仟元折算壹日；又犯駕駛動力交通工具發生交通事故
，致人重傷而逃逸罪，處有期徒刑壹年貳月。均緩刑參年，緩刑
期間付保護管束，並應於判決確定後壹年內，完成法治教育課程
肆場次。
    犯罪事實
一、羅水枝於民國109 年4 月12日9 時24分許，駕駛車牌號碼00
    -0000 號自用小客車（下稱前開車輛），沿屏東縣內埔鄉黎
    東路由西往東方向行駛，行經該路段412 號前時，本應注意
    汽車超車時，應顯示左方向燈並於前車左側保持半公尺以上
    之間隔超過，行至安全距離後，再顯示右方向燈駛入原行路
    線，依當時天候晴、時值日間有自然光線，該處為乾燥、無
    缺陷及障礙物之柏油路面，且視距良好，客觀上並無不能注
    意之情形，竟疏未注意及此，即貿然超車，適蔡陳春花騎乘
    車牌號碼000-000 號普通重型機車（下稱前開機車）沿同路
    段同向行經該處，遭羅水枝駕駛前開車輛擦撞（下稱本案交
    通事故），蔡陳春花因而人車倒地致受有頭部外傷合併右側
    顱內出血之傷害，雖經醫治仍造成蔡陳春花現猶為臥床狀態
    ，依賴尿管、鼻胃管，日常活動完全需專人照護，意識不清
    ，於健康形成重大且難於治療之重傷害程度。詎羅水枝明知
    其駕駛前揭動力交通工具發生交通事故，且蔡陳春花因人車
    倒地受有重傷，猶基於發生交通事故致人重傷而逃逸之犯意
    ，未報警處理，亦未停留現場等待警方前來處理，更未採取
    任何救護措施，或留下聯絡資料予任何在場人士，逕自駕駛
    前開車輛離去。嗣警據報到場處理始循線查悉上情。
二、案經檢察官指定代行告訴人即蔡陳春花之子蔡瑞棠告訴及屏
    東縣政府警察局內埔分局報告臺灣屏東地方檢察署檢察官偵
    查起訴。
    理    由
一、被告羅水枝所犯均非為死刑、無期徒刑、最輕本刑為3 年以
    上有期徒刑之罪或高等法院管轄之第一審案件，而於準備程
    序進行中，被告先就被訴事實為有罪之陳述，經法官告知簡
    式審判程序之旨，並聽取當事人之意見後，合議庭裁定由受
    命法官獨任進行簡式審判程序，是本案之證據調查，依刑事
    訴訟法第273 條之2 規定，不受同法第159 條第1 項、第16
    1 條之2 、第161 條之3 、第163 條之1 及第164 條至第17
    0 條規定之限制，合先敘明。
二、上揭犯罪事實，業據被告於本院準備程序及審理時坦承不諱
    （見本院卷第156 、178 、179 頁），核與證人即被害人蔡
    陳春花之子蔡瑞棠於警詢時之證述、證人王禮英、鄭家旺於
    偵訊時之證述大致相符（見警卷第17至19頁；調偵卷第54、
    55、109 至111 頁），並有偵查報告、被告之證號查詢汽車
    駕駛人資料、被害人之證號查詢機車駕駛人資料、前開車輛
    之詳細資料報表、前開機車之詳細資料報表、行車紀錄器畫
    面擷圖3 幀、監視器畫面擷圖2 幀、蒐證照片7 幀、道路交
    通事故現場圖、道路交通事故調查報告表㈠、表㈡、現場蒐
    證照片21幀、Google地圖網頁擷圖1 幀、檢察官擷取行車紀
    錄器畫面16幀、被害人之高雄榮民總醫院診斷證明書2 紙、
    高雄榮民總醫院屏東分院診斷證明書1 紙、高雄榮民總醫院
    110 年1 月22日高總管字第1103400299號函暨檢附之病歷資
    料、交通部公路總局高雄區監理所109 年11月20日高監鑑字
    第1090237736號函暨檢附之屏澎區0000000 案鑑定意見書、
    高雄榮民總醫院屏東分院110 年1 月25日高總屏醫字第1100
    000042號函在卷可查（見警卷第3 至5 、35、37、39、41、
    45至50、55至59、61至71頁；他卷第7 頁；調偵卷第37至41
    、67至71、93至97、105 頁；109 年度偵字第4985號卷【下
    稱偵卷一】第13至18、27頁），足佐被告前揭任意性自白與
    事實相符，堪信為真實。
三、汽車超車時，應依下列規定：五、前行車減速靠邊或以手勢
    或亮右方向燈表示允讓後，後行車始得超越。超越時應顯示
    左方向燈並於前車左側保持半公尺以上之間隔超過，行至安
    全距離後，再顯示右方向燈駛入原行路線。道路交通安全規
    則第101 條第1 項第5 款定有明文。被告考領有普通小客車
    駕駛執照乙情，有被告證號查詢汽車駕駛人資料在卷可查（
    見警卷第37頁），對上述交通法規當有知悉，自應確實遵守
    ，以維交通安全。而依當時天候晴、時值日間有自然光線，
    該處為乾燥、無缺陷及障礙物之柏油路面，且視距良好等情
    ，有道路交通事故調查表㈠存卷足憑（見警卷第57頁）。據
    此客觀情況，可知於本案交通事故發生之際，客觀上並無任
    何足令被告不能注意之情事。是以，倘被告於本案交通事故
    發生之時，有注意顯示左方向燈並於前開機車左側保持半公
    尺以上之間隔超過，行至安全距離後，再顯示右方向燈駛入
    原行路線，當可避免本案交通事故發生，本案被告與被害人
    發生碰撞，顯未注意上情，被告駕駛行為未遵前揭交通法規
    ，自有過失，而其過失駕駛行為，並為造成本案交通事故之
    原因，同可認定。另本案經檢察官送請交通部公路總局高雄
    區監理所屏澎區車輛行車事故鑑定會鑑定事故原因，其鑑定
    略認：一、被告駕駛自用小客車，超越時未保持安全之間隔
    ，為肇事原因。二、被害人駕駛普通重型機車，直行，無肇
    事因素。嗣經送交通部公路總局車輛行車事故鑑定覆議會鑑
    定覆議之結果，亦同認此旨等情，有交通部公路總局高雄區
    監理所109 年11月20日高監鑑字第1090237736號函暨檢附之
    屏澎區0000000 案鑑定意見書、交通部公路總局110 年1 月
    13日路覆字第1090154980號函暨檢附之0000000 案覆議意見
    書各1 份存卷可查（見調偵卷第37至46、67至71頁），亦足
    供參。
四、稱重傷者，謂下列傷害：一、毀敗或嚴重減損一目或二目之
    視能。二、毀敗或嚴重減損一耳或二耳之聽能。三、毀敗或
    嚴重減損語能、味能或嗅能。四、毀敗或嚴重減損一肢以上
    之機能。五、毀敗或嚴重減損生殖之機能。六、其他於身體
    或健康，有重大不治或難治之傷害。刑法第10條第4 項定有
    明文。經查，被害人於本案交通事故後，至高雄榮民總醫院
    救治，經該院醫師診斷，認其受有頭部外傷合併右側顱內出
    血之傷害，為臥床狀態，依賴尿管、鼻胃管，日常活動完全
    需專人照護，意識不清。根據高雄榮民總醫院病歷記載，此
    意外事故造成顱內出血及影響其後續行動能力及意識狀況等
    情，有被害人之高雄榮民總醫院診斷證明書2 紙、高雄榮民
    總醫院屏東分院診斷證明書1 紙、高雄榮民總醫院110 年1
    月22日高總管字第1103400299號函暨檢附之病歷資料、高雄
    榮民總醫院屏東分院110 年1 月25日高總屏醫字第11000000
    42號函存卷可證（見警卷第35頁；調偵卷第93至97、105 頁
    ；偵卷一第27、29頁）。本案被害人因本案交通事故，受有
    前揭健康重大難治之傷害乙情，已如前敘，自該當於前揭條
    文第4 項第6 款所定義之重傷。審之被害人於本案交通事故
    後，於同日至高雄榮民總醫院救治，時序緊接相連，且於醫
    療期間均受醫護人員照料，當不致有另再受傷害之可能，再
    依卷附訴訟資料，亦查無其他足致被害人受有上揭傷害之成
    因存在，足認被害人所受上開重傷害，確係導因於本案交通
    事故。綜上，被告之駕駛行為有前揭過失，且其過失駕駛行
    為乃造成本案交通事故之原因，而被害人受有前揭重傷害之
    結果，又係導因於本案交通事故，環環相扣，有相當因果關
    係。從而，本件事證已臻明確，被告上開犯行，均堪認定，
    應依法論科。
五、論罪科刑
  ㈠行為後法律有變更者，適用行為時之法律。但行為後之法律
    有利於行為人者，適用最有利於行為人之法律，刑法第2 條
    第1 項定有明文。查被告行為後，刑法第185 之4 條業經修
    正，於110 年5 月28日公布施行，同年5 月30日生效。修正
    前刑法第185 條之4 規定：「駕駛動力交通工具肇事，致人
    死傷而逃逸者，處1 年以上7 年以下有期徒刑」，修正後刑
    法第185 條之4 第1 項則規定：「駕駛動力交通工具發生交
    通事故，致人傷害而逃逸者，處6 月以上5 年以下有期徒刑
    ；致人於死或重傷而逃逸者，處1 年以上7 年以下有期徒刑
    」，並增訂第2 項：「犯前項之罪，駕駛人於發生交通事故
    致人死傷係無過失者，減輕或免除其刑」。修正後為表明縱
    使行為人駕駛動力交通工具發生交通事故致人死傷係無過失
    其逃逸者，亦應為本條處罰範圍，故將原規定「肇事」之用
    語改為「發生交通事故」，以臻明確。另依行為人對法益侵
    害之程度為傷害、重傷或死亡之情形，分別規定其刑度。其
    中致人傷害之刑度為「6 月以上5 年以下有期徒刑」；致人
    於死或重傷之刑度為「1 年以上7 年以下有期徒刑」。另增
    訂第2 項，就犯第1 項之罪之駕駛人，於發生交通事故致人
    死傷係無過失者，以予規定減輕或免除其刑。本案被告駕駛
    動力交通工具，因過失致被害人受有重傷害，經比較刑法第
    185 條之4 修正前、後之規定，法定刑皆為「1 年以上7 年
    以下有期徒刑」，並無有利或不利之情形，非屬法律變更，
    自無庸為新舊法比較，應依一般法律適用原則，適用裁判時
    即現行刑法第185 條之4 第1 項後段規定論處。
  ㈡核被告所為，分別係犯刑法第284 條後段之過失傷害致人重
    傷罪，與刑法第185 條之4 第1 項後段之駕駛動力交通工具
    發生交通事故，致人重傷而逃逸罪。
  ㈢被告所犯上開2 罪間，犯意各別，行為互殊，應予分論併罰
    。
  ㈣被告前揭犯罪之科刑，爰以被告之責任為基礎，並審酌被告
    駕駛前開車輛上路，本應遵守相關交通法規，以維護交通安
    全，並確保自身及其他用路人之身體及財產法益，竟疏未注
    意其應負之注意義務，因違規致使本案交通事故發生而造成
    被害人受重傷，且事後除未對被害人採取任何救護或其他必
    要措施，亦未留下姓名、年籍資料、聯絡方式或報警處理，
    即逕行駕車離開現場，所為應予非難。惟念其犯後坦認犯行
    ，並與被害人家屬成立和解並已依約履行和解內容乙情，有
    和解書、理賠通知函、本院公務電話紀錄在卷可查等語（見
    本院卷第137 至141 頁），足見被告具有悔意，並盡力彌補
    本案所致損害，犯後態度尚可。復衡被告未曾因故意犯罪受
    有期徒刑以上刑之宣告，有臺灣高等法院被告前案紀錄表在
    卷可按（見本院卷第17頁），可知被告素行甚佳。再考量被
    告於本院審理中自陳：我教育程度為國中畢業，與先生、小
    孩同住，小孩均已經成年，從事服務業等語（見本院卷第17
    9 頁）之智識程度、家庭生活及經濟狀況等一切情狀，量處
    如主文所示之刑，並就有期徒刑得易科罰金部分依刑法第41
    條第1 項前段規定諭知易科罰金之折算標準。
  ㈤被告未曾因故意犯罪受有期徒刑以上刑之宣告乙節，有臺灣
    高等法院被告前案紀錄表在卷可查（見本院卷第17頁），本
    院考量被告本案犯後坦認犯行並與被害人家屬達成和解並已
    如數給付，業如前述，足見被告尚能自省，堪信被告經此偵
    、審程序及科刑教訓，當能知所警惕，信無再犯之虞，是本
    院認對被告所宣告之刑（有期徒刑4 月、1 年2 月），均以
    暫不執行為適當，爰依刑法第74條第1 項第1 款規定，均併
    予宣告緩刑3 年，以勵自新。又為使被告確知悔悟，並敦促
    被告能建立其守法觀念以預防其再度犯罪，本院乃認除上開
    緩刑之宣告外，另有賦予其一定負擔之必要，爰依刑法第74
    條第2 項第8 款規定，命被告於判決確定後1 年內，完成法
    治教育課程4 場次，以觀後效。又因本院對被告為刑法第74
    條第2 項第8 款之宣告，併依刑法第93條第1 項第2 款之規
    定，諭知於緩刑期間付保護管束。另被告如有違反上開負擔
    情節重大者，足認原宣告之緩刑難收其預期效果，而有執行
    刑罰之必要者，依刑法第75條之1 第1 項第4 款規定，檢察
    官得依刑事訴訟法第476 條及刑法第75條之1 第1 項第4 款
    之規定，聲請撤銷本件緩刑之宣告。
據上論斷，應依刑事訴訟法刑事訴訟法第273 條之1 第1 項、第
284 條之1 、第299 條第1 項前段，刑法第284 條後段、第185
條之4 第1 項後段、第41條第1 項前段、第74條第1 項第1 款、
第2 項第8 款、第93條第1 項第2 款，刑法施行法第1 條之1 第
1 項，判決如主文。
本案經檢察官李仲仁提起公訴，檢察官吳政洋到庭執行職務。
中    華    民    國   111    年     1    月    13    日
                  刑事第四庭  法  官  錢毓華
以上正本證明與原本無異。
如不服本判決應於收受判決後20日內向本院提出上訴書狀，並應
敘述具體理由；其未敘述上訴理由者，應於上訴期間屆滿後20日
內向本院補提理由書（均須按他造當事人之人數附繕本）「切勿
逕送上級法院」。
中    華    民    國   111    年     1    月    13    日
                              書記官  郭淑芳
附錄本案論罪科刑法條：刑法第284 條後段、第185 條之4 。
中華民國刑法第284 條
因過失傷害人者，處一年以下有期徒刑、拘役或十萬元以下罰金
；致重傷者，處三年以下有期徒刑、拘役或三十萬元以下罰金。
中華民國刑法第185 條之4 第1 項
駕駛動力交通工具發生交通事故，致人傷害而逃逸者，處六月以
上五年以下有期徒刑；致人於死或重傷而逃逸者，處一年以上七
年以下有期徒刑。